臺北高等行政法院判決　　　　　　　　　　　　　　　　九十一年度簡字第二八號
　　原　　　告　智安企業股份有限公司
　　代　表　人　甲○○
　　被　　　告　經濟部標準檢驗局
　　代　表　人　林能中（局長）住同右
　　訴訟代理人　丁○○
　　　　　　　　乙○○
　　　　　　　　丙○○
右當事人間因商品檢驗法事件，原告不服經濟部中華民國九十年一月十六日經（九○
）訴字第○九○○六三○一三三○號訴願決定，提起行政訴訟。本院判決如左：
　　主  文
原告之訴駁回。
訴訟費用由原告負擔。
　　事  實
被告所屬台南分局調查以：原告於八十七年七月至八十九年六月間，產製規格型號Ｘ
ＴＲ系列帽子供市場陳列銷售，共計二千頂，經認定該帽屬乘坐機車用安全帽，未依
規定報經檢合格，即逕行運出廠供陳列銷售，並函請被告辦理，被告遂於八十九年九
月二十一日以標檢（八九）五字第○○一四九七四號處分書，認原告違反商品檢驗法
第十條第二項之規定，爰依同法第三十二條第二項之規定處以其銀元一萬六千元之罰
鍰，折合新台幣四萬八千元整，原告不服，提起訴願，亦遭駁回，遂向本院提起行政
訴訟。茲摘敘兩造訴辯意旨如左：
一原告起訴理由略為：
(一)系爭商品係「運動專用帽」或是「乘坐機車用安全帽」，應非被告憑肉眼審視系爭
  實物樣品來做判斷。被告為國家最高檢驗機關，僅憑肉眼審查而無訂定明確標準，
  任意處罰，無任何依據，原告實難信服，蓋既無標準哪有違法可言。被告僅規定「
  安全帽」須依法檢驗，而「運動專用帽」則不須檢驗。因被告至今未訂立相關檢驗
  標準，如何區別前述兩種帽子，製造業與被告及消費者都依帽型大小做區別，既以
  行銷多年，沒有新規定或新通知，也沒有任何公告資料，僅憑審查委員肉眼認定系
  爭產品為「安全帽」非「運動專用帽」，其審查基準有失客觀公允性。
(三)原告已於系爭商品明顯處貼附「運動帽」字眼，已明顯告知消費者為「運動帽」不
  得作為「機車安全帽」用。
(四)請求撤銷原處分及訴願決定。
二被告答辯理由略為：
(一)繫案之商品既經判明為應施檢驗國內市場商品，而原告於將其運出廠場前並未依法
  報驗領有合格證書，被告依同法第三十二條第二項之規定加以處分，認事用法自無
  不當，合先敘明。
(二)經查系爭違規商品「ＸＴＲ安全帽」原列屬商品分類號列三五一九—九○未列名帽
  類（乘坐機車用安全帽），業經經濟部於六十五年間以經（六五）商檢字第二○八
  七二號公告列為國內市場檢驗商品品目，其國內市場檢驗規定以出廠檢驗方式辦理
  ，並經被告以檢台（六五）三字第○九四八四號公告於六十五年九月十六日起實施
  國內市場出廠檢驗有案。嗣經濟部於七十八年及八十七年公告修訂該商品為商品分
  類號列為六五○六．一○．九○．九○—七Ａ乘坐機車用安全帽。
(三)綜觀原告所執，認其違規商品究竟係「運動專用帽」或是「乘坐機車用安全帽」尚
  有疑義，而繫案商品係運動專用帽而非乘坐機車用安全帽，且該商品明顯標示有「
  運動帽」，而不服被告所為之處分。然何謂「乘坐機車用安全帽」，係依照ＣＮＳ
  國家標準之定義，就其外觀及構造為客觀之判定，非依製造廠商主觀意識貼附之商
  品用途為認定。復查國家標準ＣＮＳ二三九六「乘坐機車用安全帽」，對安全帽之
  外觀構造均作詳細規定。而被告執行安全帽之品目鑑定係以上述國家標準為依據，
  並非如原告所說漫無標準。被告目前雖未訂定「運動用安全帽」國家標準，惟其與
  機車安全帽之分辨並非以帽型大小作區別，依前所述係以安全帽之外觀構造為依據
  。如業者所產製之安全帽與機車安全帽之外觀構造皆相近，為維護民眾安全避免機
  車騎士誤用，自應判屬應施檢驗品目。本案繫案商品於帽殼處貼有「運動帽」字眼
  （0.6cm×2.6cm），惟外觀構造與國家標準ＣＮＳ二三九六「乘坐機車用安全帽」
  第三節之圖三、第七節、第八‧一節等之規定相符，被告依據國家標準，核判繫案
  商品列屬為「乘坐機車用安全帽」當屬無誤。
(四)按司法院釋字第二七五號解釋意旨：「．．．應受行政罰之行為，僅須違反禁止規
  定或作為義務，而不以發生損害或危險為其要件者，推定為其有過失，於行為人不
  能舉證證明自己無過失時，即應受處罰．．．。」。原告所指事例，尚不足以證明
  其無過失，揆諸該解釋意旨，仍應受罰。
(五)請求駁回原告之訴。
　　理  由
一、按「在國內生產、製造或加工之農工礦商品，經主管機關指定公告品名或輸往地
    區者，應依本法執行檢驗」、「應施檢驗之國內市場商品，經主管機關特別規定
    者，應於運出場廠前報請檢驗」，分別為商品檢驗法第二條第一項及第十條第二
    項所明定。又「違反本法第十條第二項關於報驗之規定或第二十四條關於重行報
    驗之規定者，得處以五千元以下罰鍰。」商品檢驗法第三十二條第二項復定有明
    文。查本件被告以系爭查獲安全帽商品屬國內應施檢驗品目範圍，於產品出廠時
    應即向檢驗單位辦理報驗手續，其未依規定報經檢驗合格，即逕行運出廠場供市
    場陳列銷售，違反商品檢驗法第十條第二項規定，爰依同法第三十二條第二項規
    定及行政院七十四年七月十九日台七十四經字第一三四二六號函，乃為處以其銀
    圓壹萬陸仟元罰鍰之處分。原告不服，循序提起本件行政訴訟，主張：該違規商
    品係運動專用帽而非乘坐機車用安全帽，其生產之運動專用帽，在外觀上有明顯
    之「運動專用帽」標示，而且帽型上稍小，並有部份之卡通圖樣，又運動專用帽
    迄今未有任何標準檢驗程序等語。經查：
（一）、本件原告經查獲未依規定事先報經檢驗合格，即逕行將所生產之安全帽運出
        廠場供市場陳列銷售等情，有上開處分書可稽，亦為兩造所不爭，堪認為實
        。
（二）、原告雖主張：系爭商品係運動專用帽，其上有「運動專用帽」之標示，且帽
        型稍小，並非乘坐機車用安全帽云云。惟查，國家標準ＣＮＳ二三九六「乘
        坐機車用安全帽」，對安全帽之外觀構造均作詳細規定，此有卷附國家標準
        ＣＮＳ二三九六「乘坐機車用安全帽」可稽。被告參酌國家標準ＣＮＳ二三
        九六「乘坐機車用安全帽」之定義，並審視該系爭實物樣品之外觀及構造為
        客觀判定，認其應屬「乘坐機車用安全帽」，經核尚無違誤。另經本院於準
        備期日勘驗系爭帽及一般「乘坐機車用安全帽」，除系爭帽稍小外，二者並
        無差異，此亦有系爭帽與國家標準ＣＮＳ二三九六「乘坐機車用安全帽」二
        者之照片可查。況原告於八十九年八月二十二日之訪談紀錄中亦自承，其係
        「誤認不用檢驗，而貼附『運動帽』即出場銷售，現既如為應施檢驗商品，
        當盡力回收重新報驗合格後再行出廠」，顯已自認系爭帽為「乘坐機車用安
        全帽」，原告主張顯不足採。
（三）、「乘坐機車用安全帽」既為經濟部原列屬商品分類號列三五一九—九○未列
        名帽類（乘坐機車用安全帽）經經濟部於六十五年八月二日以經（六五）商
        檢字第二○八七二號公告列為國內市場檢驗商品品目，其國內市場檢驗規定
        以出廠檢驗方式辦理，並經被告於六十五年八月十三日以檢台（六五）三字
        第○九四八四號公告，自六十五年九月十六日起實施國內市場出廠檢驗在案
        ，嗣後再經經濟部刊本七十八年七月三日經（七八）商檢○三三八三四號公
        告及原處分機關八十七年七月二十二日檢台（八七）三字第一四六七五號公
        告修訂為「應施檢驗商品品目表」商品分類號列六五○六．一○．九○‧九
        ○—七Ａ之屬國內市場檢驗商品品目，故系爭違規商品「ＸＴＲ安全帽」係
        列屬應施檢驗之商品，其國內市場檢驗即應以出廠檢驗方式辦理，原告未依
        規定事先報經檢驗合格，即擅自將所生產之安全帽運出廠場供市場陳列銷售
        ，其行為自有違商品檢驗法第十條第二項之規定，被告據以裁罰，並無不合
        。
二、綜上所述，原告之主張均難採信。是原告違規之事證明確，被告依首揭規定處以
    原告銀元一萬六千元之罰鍰，折合新台幣四萬八千元，於法並無不合，訴願決定
    遞予維持，均無違誤，原告猶執前詞，訴請撤銷，為無理由，應予駁回。
據上論結，本件原告之訴為無理由，爰依行政訴訟法第二百三十六條、第九十八條第
三項前段判決如主文。
中　　華　　民　　國　　　九十一　　年　　　二　　　　月　　二十七　　　日
                               臺 北 高 等 行 政 法 院  第 五 庭
                                                    法　官　劉介中
右為正本係照原本作成。
本件以訴訟事件所涉及之法律見解具有原則性者為限，始得於本判決送達後二十日內
向本院提出上訴狀並表明上訴理由，如已於本判決宣示後送達前提起上訴者，應於判
決送達後二十日內補具上訴理由（均按他造人數附繕本），且經最高行政法院許可後
方得上訴。
中　　華　　民　　國　　　九十一　　年　　　二　　　　月　　二十七　　　日
                                                    書記官  黃明和
